【裁判字號】    98,訴,1105
【裁判日期】    981015
【裁判案由】    侵權行為損害賠償
【裁判全文】
臺灣臺北地方法院民事判決              98年度訴字第1105號
原      告  乙○○
被      告  甲○○
上列當事人因請求侵權行為損害賠償事件，本院於民國98年10月
1日言詞辯論終結，判決如下：
   主  文
被告應給付原告新台幣貳萬壹仟捌佰伍拾元，及自民國九十八年
一月二十三日起至清償之日止按年息百分之五計算之利息。
原告其餘之訴駁回。
訴訟費用由被告負擔十分之一，餘由原告負擔。
原告假執行之聲請駁回。
    事實及理由
壹、程序部分:
一、本件係原告於刑事簡易案件第二審審理時始提起附帶民事訴
    訟，並經刑事庭以九八年度簡上附民字第一號裁定移送由本
    院審理，乃屬民事簡易事件第二審，合先明。
二、按訴狀送達後，原告不得將原訴變更或追加他訴，但減縮應
    受判決事項之聲明者，不在此限，民事訴訟法第255條第1項
    第3款訂有明文。經查，本件原告起訴時訴之聲明第1項為請
    求被告給付新台幣（下同）100萬元，及自民國98年1月16日
    起至清償之日止，按年利率5％計算之利息。嗣於訴訟進行
    中, 就利息部分減縮聲明為自98年1月23日起算, 揆諸前開
    規定，認係聲明之減縮,核無不可，應予准許。
三、被告經合法通知, 無正當理由, 未於言詞辯論期日到場，核
    無民事訴訟法第386條所列各款情形，爰依原告之聲請，由
    其一造辯論而為判決，併予說明。
貳、實體部分:
一、原告主張：被告於97年1月13日，在臺北市○○路493巷14號
    前與原告發生爭執，雙方發生肢體上推擠、衝突。致原告受
    有右手鈍傷併瘀血等傷害 (下稱系爭傷害)外, 尚有腕及手
    挫傷合併骨膜發炎、眼、鼻、頭部紅腫疼痛、頸椎關節炎等
    傷害，被告上揭行為業經處拘役10日，如易科罰金，以1000
    元折算1日確定外，亦造成原告醫藥費支出及心理創傷，爰
    依據民法侵權行為損害賠償規定，請求被告賠償醫藥費用5
    萬元，及精神慰撫金95萬元，共計100萬元等語。並聲明：
    (一)被告應給付原告100萬元，及自98年1月23日起至清償日止
    ，按年息5％計算之利息；(二)願供擔保請准宣告假執行。
二、被告未於言詞辯論期日到庭, 據其先前供述答辯為：兩造因
    故起口角，發生互相推擠，但被告只有推原告並未毆打原告
    ，且原告提出之馬偕紀念醫院81年5月13日診斷證明書，並
    非被告上揭行為所造成。又原告所請求之精神賠償金額過高
    ，無能力賠償。並聲明：原告之訴駁回。
三、兩造不爭執事項：
(一)、兩造於97年1月13日，在臺北市○○路493巷14號前發生爭執
    ，雙方有肢體上推擠、衝突。
(二)、被告上揭行為業經本院刑事庭97年度簡字第4731號判決處拘
    役10日，如易科罰金，以1000元折算1日，嗣經本院以98年
    度簡上字第3號駁回上訴確定在案。（見本院卷第3頁）
(三)、被告願意賠償原告至馬偕紀念醫院看診醫療費用支出共1,85
    0元。（見本院卷第26、27、46、47頁）
參、得心證之理由：
    原告主張被告於97年1月13日將伊毆傷，被告應賠償其財產
    及非財產上損害共計100萬元等情。被告承認於前揭時、地
    與原告有肢體碰觸，並願意賠償其中之醫療費用1,850元，
    其餘部分則均予否認，並以前開情詞置辯，是本件之爭點厥
    為：(一)被告應否負侵權行為損害賠償責任? 原告除有系爭傷
    害外, 另受腕及手挫傷合併骨膜發炎、眼、鼻、頭部紅腫疼
    痛、頸椎關節炎等傷害，與被告所為上揭侵權行為，是否有
    因果關係？(二)原告所得請求之醫療費用支出及精神慰撫金金
    額各為若干？茲析述如下：
一、按民事訴訟如係由原告主張權利者，應先由原告負舉證之責
    ，若原告先不能舉證，以證實自己主張之事實為真實，則被
    告就其抗辯事實即令不能舉證，或其所舉證據尚有疵累，亦
    應駁回原告之請求，最高法院著有17年上字第917號判例要
    旨可資參照。經查:
(一)、被告應否負侵權行為:
    兩造坦承於97年1月13日於前揭處所,發生肢體衝突, 原告因
    而受有右手鈍傷併瘀血等傷害，復有馬偕紀念醫院之診斷證
    明書在卷可稽 (見本院卷第24頁), 堪以採信; 而被告因此
    傷害行為, 判處拘役十日在案, 業經本院職權查明屬實, 並
    有本院刑事庭97年度簡字第4731號簡易判決處刑書在卷可據
    (見本院卷第3頁), 兩造就此亦無爭執, 益證被告傷害原告
    之事實非虛, 足以認定。從而原告依侵權行為法律關係請求
    被告賠償, 洵非無理。
(二)、除系爭傷害外,原告有無其他受傷?
    原告雖主張因被告上揭侵權行為，除有系爭傷害外，尚有眼
    、鼻、頭部等傷害, 惟未提出任何證據以資證明, 揆前論述
    , 原告應就此負舉證之責, 惟未能舉證以實其說, 此部分之
    主張, 自非可採; 另就頸椎關節炎傷害部分，原告所提出之
    馬偕紀念醫院診斷證明書為81年5月13日開立，與本件案發
    時日相去甚遠, 難認其上所載之傷痛與被告上開侵權行為有
    因果關係存在。此外, 原告另提出建成中醫醫院之診斷書,
    證實原告有腕及手挫傷合併骨膜發炎等傷, 惟該診斷書係九
    七年十二月十七日所書立, 與事發同年一月間, 相差近一年
    , 且內容僅記載腕及手挫傷合併骨膜發炎, 與系爭傷害所指
    係右手挫傷、瘀血等部位, 未盡相同, 自不能為原告有利之
    認定。
二、按因故意或過失，不法侵害他人之權利者，負損害賠償責任
    。又,不法侵害他人之身體、健康、名譽、自由、信用、隱
    私、貞操，或不法侵害其他人格法益而情節重大者，被害人
    雖非財產上之損害，亦得請求賠償相當之金額。民法第184
    條第1項前段、第195條第1項前段定有明文。又慰撫金之核
    給標準，應斟酌雙方身分、地位及經濟狀況及其他各種情形
    核定之，最高法院亦著有76年台上字第1908號判例可資參照
    。本件被告對原告為傷害之行為，業如前述, 原告依上揭規
    定訴請被告賠償損害，自屬有據。原告得請求之給付為何,
    分述如后:
(一)、醫療費五萬元部分:
    原告主張醫藥費用支出為5萬元，除其中1850元有提出馬偕
    醫院之醫療單據三紙為證 (見本院卷第26至27頁), 核該等
    單據所載與本件傷害有因果關係, 且屬必要之醫療費用支出
    , 而被告願意為此部分之給付 (見本院卷第47頁), 故原告
    為此部分之請求, 應予准許。其餘之4萬8,150元中，其中
    21,000元原告主張係服用中藥之支出, 並提出面額21,000元
    之統一發票為證 (見本院卷第59頁)，細繹該統一發票係
    2009/8/18真乾元參藥行核發, 除金額外, 並無品項、細目,
    則原告於案發一年半以後到上開參藥行購買不詳物品, 與本
    件侵權行為之必要醫療費用支出有何關聯性, 不無疑議, 原
    告亦未能提出其他證據證明服用中藥，與治療其所受傷害有
    何必要性，原告聲稱係例行性調養身體之用云云，自難為其
    有利之認定。此外, 原告亦未舉證明其餘醫療費用其確實存
    在, 揆諸上揭說明，所言不足採信。
(二)、慰撫金九十五萬元部分:
    原告畢業於台北高工，自81年起無工作迄今，名下另有股利
    憑單3筆、不動產16筆; 被告高中肄業，於市場送貨為業，
    名下有汽車2輛，有稅務電子閘門財產所得調查明細表在卷
    可考（見本院卷第38至44頁），併斟酌被告侵權行為之情節
    及原告所受傷害、精神痛苦之程度、兩造之家庭、身位、社
    會地位、經濟收入及現況，認原告請求被告賠償非財產上損
    害95萬元，尚屬過高，應予核減為2萬元，始稱允當。
三、綜上所述，原告依侵權行為法律關係, 請求被告給付2萬1,8
    50元 (計算式: 醫療費用1850元加上慰撫金2萬元), 及自98
    年1月23日起至清償日止，按年息5％計算之利息，為有理由
    ，應予准許，逾此部分，為無理由，應予駁回。
四、原告陳明願供擔保聲請宣告假執行，經核本件給付未逾150
    萬元，係不得上訴第三審之事件，無假執行之必要，原告假
    執行之聲請，應予駁回。
五、本案事證已臻明確，兩造其餘主張與攻擊防禦方法，經核均
    與本案判決結果無影響，爰不一一予以審酌，附此說明。
六、訴訟費用負擔之依據：民事訴訟法第79條。
中    華    民    國    98  年      10    月    15   日
                  民事第四庭    審判長法  官  周祖民
                                      法  官  趙子榮
                                      法  官  匡  偉
以上正本係照原本作成
本判決不得上訴。
中    華    民    國    98    年    10    月    15    日
                                      書記官  黃瓊玉


司法院資訊處製作；財團法人民間司法改革基金會備份。
